【裁判字號】    99,訴,754
【裁判日期】    990628
【裁判案由】    違反毒品危害防制條例
【裁判全文】
臺灣臺南地方法院刑事判決               99年度訴字第754號
公  訴  人  臺灣臺南地方法院檢察署檢察官
被      告  乙○○
上列被告因違反毒品危害防制條例案件，經檢察官提起公訴（99
年度撤緩毒偵字第84號）後，被告於準備程序中就被訴事實為有
罪之陳述，經本院合議庭裁定改依簡式審判程序審理，判決如下
：
    主  文
乙○○施用第一級毒品，累犯，處有期徒刑捌月。
    事實及理由
一、乙○○前於民國90年間，曾因毒品案件，經臺灣臺南地方法
    院裁定送強制戒治，於91年1月29日戒治期滿執行完畢。嗣
    乙○○又於95年間，再犯毒品案件，而為臺灣高等法院臺南
    分院判處有期徒刑1年，並與同年間所犯另二竊盜案所判處
    之有期徒刑6月、4月，分別減刑為有期徒刑6月、3月、4月
    ，並定其應執行之刑為10月確定後，而於97年3月12日縮刑
    期滿執行完畢。
二、詎乙○○仍未戒除毒癮且不知悔改，又於97年10月19日上午
    10時許，在臺南縣歸仁鄉○○村○○○街68號住處，施用第
    一級毒品海洛因1次。
三、按強制戒治執行完畢釋放後，5年內再犯施用毒品之罪者，
    檢察官應依法追訴，毒品危害防制條例第23條第2項定有明
    文。又92年7月9日新修正之毒品危害防制條例刪除二犯及三
    犯之規定，一改修法前繁雜之處遇程序，僅將施用毒品者簡
    化區分為初犯、再犯，並認施用毒品者係屬病患性犯人，以
    觀察、勒戒戒除其身癮，並以強制戒治去除其心癮。經觀察
    、勒戒或強制戒治執行完畢釋放後，若係5年後再犯該條例
    第10 條施用毒品罪者，與同條例第20條第1項、第2項關於
    「初犯」之處理方式相同，檢察官應先聲請法院裁定令被告
    入勒戒處所觀察、勒戒，並視有無繼續施用毒品傾向，決定
    應予釋放、為不起訴之處分，或應聲請法院裁定令入勒戒處
    所強制戒治；若係5年內「再犯」同條例第10條施用毒品罪
    者，依同條例第23條第2項規定，檢察官則應依法追訴。觀
    諸該條例第20條第3項之修正理由：「觀察、勒戒或強制戒
    治5年後再犯者，顯見前所實施之觀察、勒戒或強制戒治已
    足以遮斷其施用毒品之癮，為期自新及協助其戒除毒癮，對
    此5年後再犯者，爰明定仍適用初犯之規定，先經觀察、勒
    戒、強制戒治之程序。」及同條例第23條第2項之修正理由
    ：「為配合簡化施用毒品犯之刑事處遇程序，並鑑於經觀察
    、勒戒或強制戒治執行完畢釋放後5年內再犯者，其再犯率
    甚高，原據以實施之觀察、勒戒及強制戒治既已無法收其實
    效，自應施以刑事處遇。」顯然如施用毒品者係前經觀察、
    勒戒或強制戒治等治療程序執行完畢5年後，始再施用毒品
    之「初犯」，因前所執行之觀察、勒戒或強制戒治已足收戒
    除毒癮之效，自應重新執行觀察、勒戒或強制戒治等治療程
    序，並於治療程序執行完畢後，由檢察官為不起訴處分，毋
    庸對之追訴處罰；反之，在「再犯」之情形，因其先前所為
    治療程序顯未能收戒斷毒癮之效，且考量施用毒品者之再犯
    率偏高，乃簡化其刑事處遇程序，而逕予追訴處罰，不再施
    以治療程序。參酌上開立法理由，修正毒品危害防制條例就
    施用毒品者，祇於「初犯」及「5年後再犯」二種情形，有
    其追訴條件之限制，即須於初犯經觀察、勒戒或強制戒治釋
    放後，5 年內均無施用毒品之行為，始能認其前所實施之觀
    察、勒戒或強制戒治已足遮斷毒癮，而得於5年後再犯時，
    再予適用初犯之規定，重行觀察、勒戒等程序。倘5年內已
    經再犯，被依法追訴處罰，縱其第3次（或第3次以上）施用
    毒品之時間在初犯釋放5年以後，即與「5年後再犯」之情形
    有別，且因已於「5年內再犯」，顯見其再犯率甚高，原實
    施觀察、勒戒或強制戒治，已無法收其實效，而無5年戒斷
    期之存在，自無再經觀察、勒戒及強制戒治之必要，應由檢
    察官逕行起訴，始符新法修正之本旨。
四、本件被告乙○○於90年間因毒品案件，經本院以90年度毒聲
    字第236號裁定送強制戒治後，於91年1月29日戒治期滿執行
    完畢，其後又於95年間，再犯施用毒品之罪而經臺灣高等法
    院臺南分院判決有罪並科刑確定，則被告於前開強制戒治執
    行完畢後，於5年內既已再犯施用毒品之罪，縱本件距上揭
    強制戒治執行完畢期間，已經超過5年，依前述說明，仍應
    由檢察官逕為追訴。又被告所犯為死刑、無期徒刑或最輕本
    刑為3年以上有期徒刑以外之罪，其於準備程序中就被訴事
    實為有罪之陳述，經法官告知簡式審判程序之旨，並聽取公
    訴人之意見後，爰依刑事訴訟法第273條之1第1項規定，裁
    定由受命法官獨任進行簡式審判程序；又本案之證據調查，
    依刑事訴訟法第273條之2規定，不受同法第159條第1項、第
    161條之2、第161條之3、第163條之1及第164條至第170條規
    定之限制；並得依同法第310條之2準用第454條之規定，製
    作略式判決書，均合先敘明。
五、證據方法：
  (一)長榮大學97年11月28日確認報告。
  (二)臺南縣警察局毒品犯罪嫌疑人尿液採驗作業管制紀錄清冊。
  (三)被告自白。
六、查海洛因為第一級毒品，毒品危害防制條例第2條第2項第1
    款定有明文，是核被告所為，係犯毒品危害防制條例第10條
    第1項之施用第一級毒品罪。其施用前持有毒品之低度行為
    ，為施用毒品之高度行為所吸收，不另論罪。
七、又被告前於95年間，曾因毒品、竊盜等案件，經臺灣高等法
    院臺南分院分別以96年度上訴字第307號、96年度上易字第
    58號、第202號判決，判處有期徒刑1年、6月、4月，嗣經檢
    察官聲請，再有該院以96年度聲減字第990號裁定，分別減
    刑為有期徒刑6月、3月、2月後，定其應執行之刑為10月確
    定，而於97年3月12日縮刑期滿執行完畢，有臺灣高等法院
    被告前案紀錄表附卷可稽，被告於5年以內故意再犯本件有
    期徒刑以上之罪，為累犯，應依刑法第47條第1項規定加重
    其刑。
八、依刑事訴訟法第273條之1第1項、第299條第1項前段、第310
    條之2、第454條第2項，毒品危害防制條例第10條第1項，刑
    法第11條、第47條第1項，判決如主文。
本案經檢察官甲○○到庭執行職務。
中    華    民    國    99    年    6     月    28    日
                  刑事第六庭    法  官  吳坤芳
以上正本證明與原本無異
如不服本判決應於收受本判後10日內向本院提出上訴書狀，並應
敘述具體理由。其未敘述上訴理由者，應於上訴期間屆滿後20日
內向本院補提理由書狀（均須按他造當事人之人數附繕本）「切
勿逕送上級法院」。
                                書記官  程伊妝
中    華    民    國    99    年    6     月    28    日
附錄本案論罪科刑法條：
毒品危害防制條例第10條
施用第一級毒品者，處 6 月以上 5 年以下有期徒刑。

司法院資訊處製作；財團法人民間司法改革基金會備份。
